【裁判字號】    99,訴,150
【裁判日期】    990611
【裁判案由】    違反毒品危害防制條例
【裁判全文】
臺灣彰化地方法院刑事判決               99年度訴字第150號
公  訴  人  臺灣彰化地方法院檢察署檢察官
被      告  甲○○
上列被告因違反毒品危害防制條例案件，經檢察官提起公訴（98
年度毒偵字第2573號），本院以簡式審判程序，判決如下：
    主  文
甲○○施用第一級毒品，累犯，處有期徒刑捌月，扣案之注射針
筒參支沒收；又施用第二級毒品，累犯，處有期徒刑肆月，扣案
之安非他命吸食器肆組沒收。應執行有期徒刑拾月，扣案之注射
針筒參支及安非他命吸食器肆組均沒收。
    犯罪事實
一、甲○○前因施用第一級毒品案件，經本院裁定送觀察、勒戒
    ，於民國91年8 月20日執行完畢。復於93年間，因違反槍砲
    彈藥刀械管制條例、施用第一級毒品案件，分別經本院以93
    年度訴字第329 號、93年度訴字第400 號判決判處有期徒刑
    1 年8 月、1 年確定，並經定執行刑為有期徒刑2 年6 月確
    定；又因施用第一級、第二級毒品案件，經本院以93年度訴
    字第997 號判決分別判處有期徒刑1 年2 月、8 月確定，嗣
    經減刑及定應執行刑為有期徒刑10月確定，上開案件接續執
    行，甫於97年2 月1 日執行完畢。詎仍不知悔改，復基於施
    用第一級毒品海洛因之犯意，於98年11月23日上午8 時30分
    許，在其位於彰化縣彰化市○○里○○街325 巷16號住所，
    以將第一級毒品海洛因加水混合後經由針筒注射手臂血管之
    方式，施用第一級毒品海洛因1 次。另基於施用第二級毒品
    甲基安非他命之犯意，於前開海洛因施用完畢不久後，在前
    開地點，以將甲基安非他命放入吸食器燒烤吸食所生煙霧之
    放是，施用第二級毒品甲基安非他命1 次。嗣於98年11月24
    日上午9 時50分許，為警在其上開住所查獲，並扣得注射針
    筒3 支及甲基安非他命吸食器4 組。
二、案經彰化縣警察局彰化分局報告臺灣彰化地方法院檢察署檢
    察官偵查起訴。
    理  由
一、按毒品危害防制條例於92年7 月9 日修正公布，自93年1 月
    9 日施行，其中第20條、第23條將施用毒品之刑事處遇程序
    ，區分為「初犯」及「5 年內再犯」、「5 年後再犯」。依
    其立法理由之說明：「初犯」，經觀察、勒戒或強制戒治後
    ，應為不起訴處分或不付審理之裁定；經觀察、勒戒或強制
    戒治執行完畢釋放後，「5 年內再犯」者，因其再犯率甚高
    ，原實施之觀察、勒戒及強制戒治既已無法收其實效，爰依
    法追訴或裁定交付審理。至於經觀察、勒戒或強制戒治執行
    完畢釋放後，「5 年後再犯」者，前所實施之觀察、勒戒或
    強制戒治已足以遮斷其施用毒品之毒癮，為期自新及協助其
    斷除毒癮，仍適用「初犯」規定，先經觀察、勒戒或強制戒
    治之程序。從而依修正後之規定，僅限於「初犯」及「5 年
    後再犯」2 種情形，始應先經觀察、勒戒或強制戒治程序。
    倘被告於5 年內已再犯，經依法追訴處罰，縱其第3 次（或
    第3 次以上）再度施用毒品之時間，在初犯經觀察、勒戒或
    強制戒治執行完畢釋放5 年以後，已不合於「5 年後再犯」
    之規定，且因已於「5 年內再犯」，顯見其再犯率甚高，原
    實施觀察、勒戒或強制戒治，已無法收其實效，即應依該條
    例第10條處罰，最高法院95年度第7 次刑事庭會議決議闡釋
    甚明。查本件被告於91年8 月20日觀察勒戒執行完畢。竟仍
    於5 年內施用毒品經本院判處罪刑確定，有臺灣高等法院被
    告前案紀錄表在卷可稽，揆諸前開決議意旨，自應依法論科
    。又本件被告所犯為死刑、無期徒刑或最輕本刑為3 年以上
    有期徒刑以外之罪，其於準備程序中就被訴事實為有罪之陳
    述，經法官告知簡式審判程序之旨，並聽取公訴人之意見後
    ，本院合議庭依刑事訴訟法第273 條之1 第1 項規定，裁定
    由受命法官獨任進行簡式審判程序，合先敘明。
二、訊據被告對上開犯行均坦承不諱，被告之尿液經具備鑑定尿
    液中毒品反應專業能力之詮昕科技股份有限公司以酵素免疫
    分析法初步檢驗，再以氣相層析質譜儀法確認檢驗，呈甲基
    安非他命、安非他命、嗎啡及可待因陽性反應，有該公司98
    年12月11日編號8C020001號濫用藥物尿液檢驗報告、彰化縣
    警察局彰化分局委託檢驗尿液代號與真實姓名對照認證單附
    卷可按。而人體施用第二級毒品安非他命，可於施用後1 至
    4 天內自尿液中檢出，人體施用第一級毒品海洛因後，可於
    2 至4 天內自尿液驗出嗎啡之醫學經驗，亦經行政院衛生署
    管制藥品管理局91年10月3 日管檢字第110436號函文釋示明
    確。此外復有注射針筒3 支及安非他命吸食器4 組扣案可參
    ，足證被告出於任意性之自白與事實相符，本件事證明確，
    被告犯行已堪認定。
三、核被告所為，係犯毒品危害防制條例第10條第1 項之施用第
    一級毒品罪及同條第2 項之施用第二級毒品罪。其持有毒品
    之低度行為應為施用毒品之高度行為所吸收，不另論罪。被
    告所犯上開2 罪間，罪名有異，行為互殊，應予分論併罰。
    被告有如犯罪事實欄所述之科刑及執行記錄，有臺灣高等法
    院被告前案紀錄表在卷可稽，其於執行完畢後5 年內故意再
    犯本案2 件有期徒刑以上之罪，均為累犯，應各依刑法第47
    條第1 項之規定加重其刑。爰審酌被告施用毒品，觀察勒戒
    後猶不知悔悟，犯後坦承犯行態度良好及其犯罪之動機、目
    的、所生身心之危害等一切情狀，分別量處如主文所示之刑
    ，並定其應執行之刑。扣案之注射針筒3 支及安非他命吸食
    器4組為被告所有，且係供其分別犯施用第一級毒品、第二
    級毒品罪所用之物，應依刑法第38條第1項第2款規定宣告沒
    收如主文所示。
據上論斷，應依刑事訴訟法第273 條之1 第1 項、第299 條第1
項前段，毒品危害防制條例第10條第1 項、第2 項，刑法第11條
前段、第51條第5 款、第47條第1 項、第38條第1 項第2 款，判
決如主文。
本案經檢察官賴志盛到庭執行職務。
中    華    民    國    99    年    6     月    11    日
                  刑事第五庭    法  官  王奕勛
以上正本證明與原本無異。
如不服本判決應於收受判決後10日內向本院提出上訴書狀，並應
敘述具體理由；其未敘述上訴理由者，應於上訴期間屆滿後20日
內向本院補提理由書（均須按他造當事人之人數附繕本）「切勿
逕送上級法院」。
中    華    民    國    99    年    6     月    11    日
                                書記官  戴國安
附錄本案判決論罪科刑法條：
毒品危害防制條例第10條
施用第一級毒品者，處 6 月以上 5 年以下有期徒刑。
施用第二級毒品者，處 3 年以下有期徒刑。

司法院資訊處製作；財團法人民間司法改革基金會備份。
